【裁判字號】    98,易,3811
【裁判日期】    981225
【裁判案由】    詐欺
【裁判全文】
臺灣臺中地方法院刑事判決              98年度易字第3811號
公  訴  人  臺灣臺中地方法院檢察署檢察官
被      告  丙○○
上列被告因詐欺案件，經檢察官提起公訴（98年度偵字第24819
號），本院判決如下：
    主    文
丙○○幫助意圖為自己不法之所有，以詐術使人將本人之物交付
，累犯，處有期徒刑參月，如易科罰金，以新臺幣壹仟元折算壹
日。
    犯罪事實
一、丙○○曾於民國九十五年間因施用第一級毒品案件，經本院
    於九十五年十一月九日以九十五年度訴字第二九０九號判處
    有期徒刑十月，於九十五年十二月十一日確定，嗣於九十六
    年三月十六日入監服刑後，經本院於九十六年七月三十一日
    以九十六年度聲減字第二九０六號裁定減刑為有期徒刑五月
    （起訴書誤為有期徒刑六月）；又於九十六年間再因施用第
    一級毒品案件，經本院於九十六年五月三十一日判處有期徒
    刑一年，亦經上開裁定減為有期徒刑六月（該裁定於九十六
    年八月八日確定），經接續執行後【上開二施用毒品案件，
    不合刑法第五十條數罪併罰之要件，毋庸定其應執行之刑，
    起訴書記載有誤】，於九十七年二月七日因縮刑期滿執行完
    畢。
二、丙○○可預見將自己之金融機構帳戶交由他人使用，可能幫
    助詐欺集團詐騙社會大眾轉帳或匯款至該帳戶，成為所謂「
    人頭帳戶」，竟基於即使發生亦不違反本意之幫助故意，於
    九十八年八月十九日下午五時許，在台中市「長榮桂冠飯店
    」前，將其所有之第一商業銀行太平分行帳號00000000000
    號帳戶之金融卡及密碼等資料，交付予真實姓名、年籍不詳
    之成年男子。嗣該人取得該金融卡、密碼後，即與其所屬之
    詐欺集團成員共同基於意圖為自己不法所有之犯意聯絡，於
    九十八年八月二十一日下午五時許，以電話聯絡乙○○，向
    乙○○詳稱：因其透過雅虎奇摩網站購買商品之作業疏失，
    將導致連續扣款，致乙○○陷於錯誤，於同日晚上七時許，
    即依該詐欺集團成員之指示操作自動提款機，而分三次轉帳
    合計新臺幣（下同）十萬一千元【分別為九萬九千元、一千
    元及一千元】，至丙○○所有之上開帳戶內。嗣經乙○○察
    覺有異，報警處理，始查悉上情。
二、案經台中縣警察局太平分局報請臺灣臺中地方法院檢察署檢
    察官偵查起訴。
    理    由
一、證據能力部分：
    按，現行刑事訴訟法為保障被告之反對詰問權，排除具有虛
    偽危險性之傳聞證據，以求實體真實之發見，於該法第一百
    五十條九第一項明定被告以外之人於審判外之言詞或書面陳
    述，除法律有規定者外，不得作為證據。而刑事訴訟法第一
    百五十九條之一至第一百五十九條之四有傳聞法則之例外規
    定，且被告以外之人於審判外之陳述，雖不符前四條之規定
    ，而經當事人於審判程序同意作為證據，法院審酌該言詞陳
    述或書面陳述作成時之情況，認為適當者，亦得為證據；當
    事人、代理人或辯護人於法院調查證據時，知有第一百五十
    九條第一項不得為證據之情形，而未於言詞辯論終結前聲明
    異議者，視為有前項之同意，刑事訴訟法第一百五十九條之
    五定有明文。本件被害人乙○○於警詢中之陳述，為審判外
    之陳述，而檢察官、被告均未就該陳述有所爭執，且迄於言
    詞辯論終結前，均未主張有刑事訴訟法第一百五十九條第一
    項不得為證據之情形，是應認已同意作為證據，且經本院審
    酌後，認無不適當之情形，應認具有證據能力，合先敘明。
二、訊據被告丙○○固坦承交付上開帳戶之金融卡（含密碼）予
    某真實姓名、年籍不詳成年男子之事實，惟否認有何幫助詐
    欺犯行，辯稱：伊是看報紙應徵工作，對方打電話給伊，要
    伊去上班，提供履歷表、存摺影本、金融卡，並告知密碼，
    對方說要查伊信用狀況云云。然查：
（一）被告上開第一商業銀行太平分行帳號00000000000號帳戶
      確遭犯罪集團作為詐欺取財犯罪，致被害人乙○○損失十
      萬一千元之事實，業據被害人乙○○於警詢時指述綦詳，
      並有第一銀行自動櫃員機交易明細單卷可稽。此外，復有
      第一商業銀行太平分行九十八年九月八日一太平字第0019
      9號函及函附之帳戶未登摺帳項查詢清單、存摺存款客戶
      資料查詢單、各類存款開戶暨往來業務項目申請書、被告
      之國民身分證影本、健保卡影本；及臺北市政府警察局內
      湖分局港墘派出所受理詐騙帳戶通報警示簡便格式、受理
      各類案件紀錄表、受理刑事案件報案三聯單、內政部警政
      署反詐騙咨詢專線紀錄表等在卷可稽。顯見被告上開銀行
      帳戶，確遭某不詳詐欺集團成員供作詐騙被害人乙○○之
      人頭帳戶使用無訛。
（二）被告雖以前詞置辯，惟以金融帳戶之存摺、提款卡及密碼
      係供自己使用之重要理財工具，關係個人財產、信用之表
      徵，且可預見自己之存摺、提款卡及密碼交予他人使用，
      而未加以闡明正常用途，極易被利用為與財產有關之犯罪
      工具，是一般人均有妥為保管，以防止他人任意使用之認
      識，被告為具有基本智識之人，對此自應有所知。再者，
      被告倘真基於應徵工作之目的，只須將其帳號號碼等相關
      資料告知業主即可匯入薪資，又何須將該帳戶之金融卡、
      密碼，全部交予不詳成年男子？是其上開所辯，顯與常情
      有違。再參以犯詐欺取財之人為方便收取贓款，並躲避檢
      警之追緝，而以他人帳戶供作款項出入之帳戶，通常會先
      取得帳戶所有人之同意才使用，否則一旦帳戶所有人辦理
      掛失，被害人所匯入之款項即遭凍結，無法提領，而帳戶
      所有人反可輕易辦理補發存摺、變更印鑑及密碼，遂將款
      項提領一空，衡以上情，該等犯罪集團當無甘冒此風險之
      理。是以，果若被告辯稱其所有上開帳戶資料係遭他騙取
      而遭冒用等情為真，則持有上開帳戶資料之犯罪集團根本
      無法知悉帳戶所有人何時將辦理掛失止付，則被害人所匯
      入之款項是否可順利提領即處於不確定狀態，又豈需大費
      周章向他人詐欺取財後，要求被害人匯款至其等無法擔保
      確可領用之帳戶內，而可能平白為帳戶申請使用人牟利之
      理。綜上，被告辯稱其係為應徵工作，而將該帳戶資料交
      予他人云云，要屬臨訟杜撰卸責之詞，殊不足取。從而，
      被告所有之上開帳戶資料應係被告自行提供予不詳年籍姓
      名詐欺集團成年成員作為指定匯款之人頭帳戶使用，足堪
      認定。
（三）按刑法上之故意，可分為直接故意與不確定故意（間接故
      意），所謂「不確定故意」，係指行為人對於構成犯罪之
      事實，預見其發生而其發生並不違背其本意者，刑法第十
      三條第二項定有明文；且衡諸常情，一般國人向金融機構
      開設帳戶，並無任何法令限制，若係正當用途，大可光明
      正大，自行申請供己使用，何必向他人收集？再者，帳戶
      之用途係用來存提款項，而存摺、提款卡等均係個人重要
      之物件，並具有一定金融交易目的及識別意義，一旦有人
      蒐集他人帳戶及上開物品供做不明使用，依一般認知，必
      是隱身幕後之使用人欲利用人頭帳戶掩飾犯行免於遭人追
      查，自極易於令人有與不法犯罪之目的相關之合理懷疑。
      又，近來利用各種名義詐欺或恐嚇取財之犯罪類型層出不
      窮，該等犯罪，多數均係利用他人帳戶作為恐嚇取財或詐
      欺所得財物之出入帳戶，並經媒體廣為披載，被告縱使並
      不確知所提供之帳戶，係遭他人用以對被害人詐欺取財，
      亦無法確知取得帳戶之人係以何種方法於何時地為詐欺取
      財之具體內容，惟對於其所提供之上揭帳戶，可能遭人作
      為詐欺取財犯行所得財物匯入及提領之工具使用，應有概
      括之認識，且可預見其發生。況被告於本院審理時自承：
      上開銀行帳戶在開戶時所存入及提領的新台幣一千元，是
      伊親自所為的，因為伊也怕被他們騙了，伊心裡有想到他
      們是詐騙集團，但伊想帳戶裡面沒有錢，伊不會有損失，
      才會交付金融卡，但伊沒想到他們會去騙人等語，可見被
      告於交付其上開銀行帳戶資料前，已有懷疑對方係詐騙集
      團之疑慮，惟猶提供上開銀行帳戶之金融卡及密碼等物予
      真實姓名、年籍不詳之成年人使用，足認被告應有容任他
      人利用其上開帳戶作為犯詐取財罪之不確定故意，亦即其
      對於他人利用上開帳戶金融卡及密碼作為犯詐欺取財罪之
      出入帳戶等情，能預見其發生且其發生不違背其本意，則
      其有幫助該真實姓名、年籍均不詳之成年人利用上開帳戶
      犯詐欺取財罪之不確定故意，允無疑義。
(四)綜上所述，被告基於幫助他人實施詐欺取財亦不違背其本意
    之不確定故意，將上開銀行帳戶資料，交付該真實姓名、年
    籍均不詳之成年男子使用，幫助其及所屬詐欺集團成員遂行
    詐欺取財之犯行即足認定，被告辯稱於交付金融卡及密碼之
    時，乃單純為應徵工作而交付，並無幫助他人詐欺犯罪之認
    識云云，顯係飾詞卸責之詞，不足採信。本件事證明確，被
    告犯行堪以認定。
三、按，刑法上之幫助犯，係指以幫助之意思，對於正犯資以助
    力，而未參予實施犯罪之行為者而言（最高法院四十九年台
    上字第七七號判例參照）。被告丙○○提供上開銀行帳戶，
    供該真實姓名、年籍均不詳之成年男子及其所屬之詐欺取財
    集團成員作為遂行詐欺取財之指定匯款帳戶使用，顯係以幫
    助他人犯罪之意思，參與實施犯罪構成要件以外之行為，為
    詐欺取財罪之幫助犯。是核被告所為，係犯刑法第三十條第
    一項前段、第三百三十九條第一項之幫助詐欺取財罪，並依
    刑法第三十條第二項之規定減輕其刑。又查；被告曾於九十
    五年間因施用第一級毒品案件，經本院於九十五年十一月九
    日以九十五年度訴字第二九０九號判處有期徒刑十月，於九
    十五年十二月十一日確定，嗣於九十六年三月十六日入監服
    刑後，經本院於九十六年七月三十一日以九十六年度聲減字
    第二九０六號裁定減刑為有期徒刑五月（起訴書誤為有期徒
    刑六月）；又於九十六年間再因施用第一級毒品案件，經本
    院於九十六年五月三十一日判處有期徒刑一年，亦經上開裁
    定減為有期徒刑六月（該裁定於九十六年八月八日確定），
    經接續執行後【上開二施用毒品案件，不合刑法第五十條數
    罪併罰之要件，毋庸定其應執行之刑，起訴書記載有誤】，
    於九十七年二月七日因縮刑期滿執行完畢等情，此有臺灣臺
    中地方法院檢察署刑案資料查註紀錄表及臺灣高等法院被告
    前案紀錄表各一份在卷可參，其於有期徒刑執行完畢後五年
    內，再故意犯本件有期徒刑以上之罪，為累犯，應依刑法第
    四十七條第一項規定，加重其刑，並依法先加後減。爰審酌
    被告擅自提供其金融機構帳戶供他人非法使用，非惟幫助他
    人遂行詐欺取財之目的，同時使詐欺者得以隱匿真實身分，
    減少遭查獲風險，愈使其肆無忌憚，助長犯罪之猖獗，破壞
    社會秩序，並造成被害人之不小損害，惟念及被告本身並未
    實際參與詐欺取財之犯行，可責難性較為輕微，量處如主文
    所示之刑，並諭知易科罰金之折算標準。
據上論斷，應依刑事訴訟法第二百九十九條第一項前段，刑法第
三百三十九條第一項、刑法第三十條第一項前段、第二項、刑法
第四十一條第一項前段、第四十七條第一項，刑法施行法第一條
之一第一項、第二項前段，判決如主文。
本案經檢察官甲○○到庭執行職務。
中    華    民    國    98    年    12    月    25    日
                          臺灣臺中地方法院刑事第二庭
                                審判長法  官  曾佩琦
                                      法  官  鍾堯航
                                      法  官  黃佩韻
以上正本證明與原本無異。
如不服本判決應於收受判決後十日內向本院提出上訴書狀，並應
敘述具體理由；其未敘述上訴理由者，應於上訴期間屆滿後二十
日內向本院補提理由書（均須按他造當事人之人數附繕本）「切
勿逕送上級法院」。
                                      書記官  林念慈
中    華    民    國    98    年    12    月    25    日
附錄本判決論罪科刑法條：
【刑法第三百三十九條第一項】
  意圖為自己或第三人不法之所有，以詐術使人將本人或第三人
  之物交付者，處五年以下有期徒刑、拘役或科或併科一千元以
  下罰金。
【刑法第三十條】
  幫助他人犯罪者，為從犯。雖他人不知幫助之情者，亦同。
  從犯之處罰，得按正犯之刑減輕之。


司法院資訊處製作；財團法人民間司法改革基金會備份。
